臺灣基隆地方法院民事裁定  
110年度司繼字第103號
聲  請  人  王貴昌  

利害關係人  財政部國有財產署北區分署

法定代理人  郭曉蓉  
上列聲請人聲請選任被繼承人王家和之遺產管理人事件，本院裁
定如下：
    主  文
選任財政部國有財產署北區分署為被繼承人王家和（男，民國00
年0月00日出生，身分證統一編號：Z000000000號，民國102年9
月12日死亡，生前最後住所：基隆市○○區○○○路000○00號）之遺
產管理人。
准對被繼承人王家和之繼承人為承認繼承之公示催告。
被繼承人王家和之大陸地區以外繼承人，應自前項公示催告最後
登載新聞紙之日起壹年內承認繼承，上述期限屆滿，無繼承人承
認繼承時，被繼承人王家和之遺產，於清償債權並交付遺贈物後
，如有剩餘即歸屬國庫。
遺產管理人應於本裁定確定之日起貳拾日內將本裁定登載公報、
新聞紙或其他相類之傳播工具，並將登載證據檢送本院。
聲請程序費用由被繼承人王家和之遺產負擔。
    理  由
一、按繼承開始時，繼承人之有無不明者，由親屬會議於一個月
    內選定遺產管理人，並將繼承開始及選定遺產管理人之事由
    ，向法院報明；無親屬會議或親屬會議未於前條所定期限內
    選定遺產管理人者，利害關係人或檢察官，得聲請法院選任
    遺產管理人，並由法院依前項規定為公示催告；又先順序繼
    承人均拋棄其繼承權時，由次順序之繼承人繼承。其次順序
    繼承人有無不明或第四順序之繼承人均拋棄其繼承權者，準
    用關於無人承認繼承之規定，民法第1177條、第1178條第2
    項、第1176條第6項分別定有明文。
二、本件聲請意旨略以：聲請人王貴昌與被繼承人王家和及相關
    親屬同為第三人王立桐之繼承人，惟被繼承人於民國（下同
    ）102年9月12日死亡，被繼承人之繼承人均已拋棄繼承，其
    親屬會議亦未於一個月內選定遺產管理人，致聲請人對第三
    人王立桐所遺之遺產無法行使權利，爰依法聲請選任被繼承
    人之遺產管理人等語。
三、經查，被繼承人王家和已於102年9月12日死亡，其各順位繼
    承人均已聲明拋棄繼承，有本院102年度司繼字第543號拋棄
    繼承聲請備查事件准予備查在案。本院亦查無被繼承人之親
    屬會議成員有於被繼承人死亡後一個月內召開親屬會議選定
    遺產管理人並向本院報明之情事，準此，足認被繼承人所遺
    財產現處於無人管領之狀態，本件確有為被繼承人所遺財產
    選任遺產管理人之必要。又聲請人主張其與被繼承人同為第
    三人王立桐之繼承人，而得就王立桐所遺之遺產主張權利，
    復據其提出王立桐之繼承系統表、土地登記謄本、相關戶籍
    資料等件為證，堪認聲請人與被繼承人有法律上之利害關係
    ，其聲請本院選任遺產管理人，自無不合。次查，本件被繼
    承人之配偶、直系血親卑親屬及母親鄭菁萍、王喻、王森、
    王洪美麗等已聲明拋棄繼承之親屬受本院通知後迄今均未表
    示意見，是以恐難期待被繼承人之已拋棄繼承權之遺屬能善
    盡遺產管理人之職務；另本件聲請人既主張其與被繼承人同
    為第三人王立桐之繼承人，恐與被繼承人王家和間有利害關
    係上之衝突，亦不適宜擔任被繼承人之遺產管理人。至本院
    函詢財政部國有財產署北區分署擔任本件遺產管理人之意願
    ，由財政部國有財產署北區分署基隆辦事處以110年5月17日
    台財產北基一字第11005035860號函覆並無意願擔任遺產管
    理人等語。惟按民法第1177條之立法理由指明遺產管理人之
    指定，旨在維護公益及被繼承人債權人之利益，顯非以遺產
    管理人管理遺產是否有實質利益為考量，參以家事事件法第
    136條第3項規定，法院所選任之遺產管理人，除自然人外，
    亦得選任公務機關；又按無人承認繼承之遺產，於清償債權
    並交付遺贈物後，如有賸餘，應歸屬國庫；非公用財產，以
    國有財產局為管理機關，民法第1185條、國有財產法第12條
    分別定有明文。本院審酌國有財產署依法係非公用財產之管
    理機關，備有財產管理之專才，並具相當之公信力，雖其經
    費支出屬國家資源，然避免因無人管理遺產而造成遺產之滅
    失或毀損，亦屬政府之義務。綜上，本院認財政部國有財產
    署具有財產管理之專業能力，並有相當之公信力，且被繼承
    人之遺產經公示催告程序依法處理後，倘有剩餘即歸屬國庫
    ，故為期程序之公正、公信起見，爰指定財政部國有財產署
    北區分署為被繼承人王家和之遺產管理人，並依法為公示催
    告內容之諭知。
四、依家事事件法第127條第4項，裁定如主文。
五、如不服本裁定，應於裁定送達後10日內向本院提出抗告狀，
    並繳納抗告費新臺幣1,000元。　　
中　　華　　民　　國　　110 　年　　6 　　月　　4 　　日
                  家事庭司法事務官